【裁判字號】    99,訴,507
【裁判日期】    990316
【裁判案由】    毒品危害防制條例
【裁判全文】
臺灣臺中地方法院刑事判決               99年度訴字第507號
公  訴  人  臺灣臺中地方法院檢察署檢察官
被      告  甲○○
上列被告因違反毒品危害防制條例案件，經檢察官提起公訴（98
年度毒偵字第4697、4738號），被告於準備程序中就被訴事實為
有罪之陳述，經告以簡式審判之旨，並聽取意見後，本院合議庭
裁定由受命法官獨任進行簡式審判程序，判決如下：
    主    文
甲○○施用第一級毒品，處有期徒刑玖月；又施用第一級毒品，
處有期徒刑玖月。應執行有期徒刑壹年月。
    犯 罪 事 實
    犯罪事實
一、甲○○前於民國90年間，因施用毒品案件，經本院裁定令入
    勒戒處所實施觀察、勒戒，因無繼續施用傾向，於90年10月
    8日執行完畢釋放；復於91年間，因施用第一、二級毒品案
    件，經裁定入戒治處所強制戒治，於92年3月25日執行完畢
    釋放，刑罰部分經本院以91年度訴字第806號分別判處有期
    徒刑10月、4月，應執行有期徒刑1年確定；復因施用毒品案
    件，經本院以98年度訴字第2209號、98年度訴字第2540號、
    98年度訴字第2592號、98年訴字第3224號、99年度訴字第10
    8號分別判刑確定在案。詎其猶不知悔改，復基於施用第一
    級毒品海洛因之犯意，於98年10月18日下午7時許，在臺中
    市南屯區春社東巷15號之住處，以將海洛因摻水置入注射針
    筒，以注射針筒注射之方式，施用第一級毒品海洛因1次；
    復另行基於施用第一級毒品之犯意，於同年月30日晚間8時
    許，在上揭住處，以將海洛因摻水置入注射針筒，以注射針
    筒注射之方式，施用第一級毒品海洛因1次。嗣於98年10月
    19日上午10時許，在臺中市○○區○○路2段588號，為警盤
    查而查獲，經其同意採集其尿液送驗結果，呈可待因、嗎啡
    陽性反應；另於98年10月30日晚間10時30分許，因其為毒品
    列管人口，經通知到警局並同意採集其尿液送驗結果，呈可
    待因、嗎啡陽性反應而查獲。
二、案經臺中市警察局移送及臺中市警察局第三分局報告臺灣臺
    中地方法院檢察署檢察官偵查起訴。
    理    由
一、訊據被告甲○○對其於前揭時、地，分別施用第一級毒品海
    洛因各1次之犯罪事實均坦承不諱，且其為警查獲時，所採
    尿液經先後送往中山醫學大學附設醫院檢驗結果，分別呈可
    待因、嗎啡陽性反應等情，有中山醫學大學附設醫院檢驗科
    藥物檢測中心出具之尿液檢驗報告2紙存卷可稽。又海洛因
    施用入人體後水解還原成嗎啡，再循嗎啡之代謝方式排出體
    外，已據行政院衛生署藥物食品檢驗局（81）藥檢壹字第00
    6431號函說明綦詳。顯見被告關於曾於上開時、地分別施用
    第一級毒品海洛因各1次之自白，應與事實相符。
二、按毒品危害防制條例於92年7月9日修正公布，自93年1月9日
    施行，其中第20條、第23條將施用毒品之刑事處遇程序，區
    分為「初犯」及「5年內再犯」、「5年後再犯」。依其立法
    理由之說明：「初犯」，經觀察、勒戒或強制戒治後，應為
    不起訴處分或不付審理之裁定；「5年內再犯」者，因其再
    犯率甚高，原實施之觀察、勒戒及強制戒治既已無法收其實
    效，爰依法追訴或裁定交付審理。至觀察、勒戒或強制戒治
    執行完畢釋放後，「5年後再犯」者，前所實施之觀察、勒
    戒或強制戒治已足以遮斷其施用毒品之毒癮，為期自新及協
    助其斷除毒癮，仍適用「初犯」規定，始應先經觀察、勒戒
    、強制戒治之程序。從而依該次修正後之規定，僅限於「初
    犯」及「5年後再犯」2種情形，應先經觀察、勒戒或強制戒
    治之程序，此乃該條例第10條之例外規定。倘被告於5年內
    已再犯施用毒品，經依法追訴處罰，縱其第3次（或第3次以
    上）再度施用毒品之時間，在初犯經觀察、勒戒或強制戒治
    執行完畢釋放5年以後，因與單純之「5年後再犯」之情形有
    別，不合於「5年後再犯」之例外規定；且因已於「5年內再
    犯」，顯見其再犯率甚高，原實施觀察、勒戒或強制戒治，
    已無法收其實效，即應回歸原則性規定，由檢察官逕行起訴
    ，依該條例第10條處罰，最高法院95年度臺非字第134號裁
    判可資參照。查被告前於90年間，因施用毒品案件，經本院
    裁定令入勒戒處所實施觀察、勒戒，因無繼續施用傾向，於
    90年10月8日執行完畢釋放；復於91年間，因施用第一、二
    級毒品案件，經裁定入戒治處所強制戒治，於92年3月25日
    執行完畢釋放，刑罰部分經本院以91年度訴字第806號分別
    判處有期徒刑10月、4月，應執行有期徒刑1年確定等情，有
    臺灣高等法院被告前案紀錄表及臺灣臺中地方法院檢察署刑
    案資料查註紀錄表各1份存卷可參。是被告既於觀察、勒戒
    執行完畢釋放後5年內，再犯上開施用毒品案件，並經判決
    確定，則其犯本案施用毒品犯行之時間，雖距前述強制戒治
    執行完畢釋放後已逾5年，揆諸前揭說明，被告於本案犯罪
    事實欄所載時、地再犯施用第一級毒品海洛因2次之犯行，
    已非屬上述「初犯」或「五年後再犯」應先經觀察勒戒或強
    制戒治程序之情形，是以本案訴追條件已充足，本案自應依
    法論科，合先敘明。
三、核被告甲○○2次所為，均係犯毒品危害防制條例第10條第1
    項之施用第一級毒品罪。被告因施用而持有毒品行為，本應
    以持有論，惟持有後進而施用，其持有之低度行為應被施用
    之高度行為所吸收，故不再另論其持有毒品罪。又被告所犯
    上開2罪，犯意各別，行為互殊，應予分論併罰。爰審酌被
    告施用毒品，業經觀察、勒戒及強制戒治，並經法院論罪科
    刑，有臺灣高等法院被告前案紀錄表在卷可參，仍不知戒惕
    ，一再施用，無視於毒品對於自身健康之戕害及國家對於杜
    絕毒品犯罪之禁令，不知戒除惡習，惡性非輕，然念及坦承
    犯行，態度良好，其施用毒品並無危害他人及其犯罪之動機
    、目的及手段等一切情狀，量處如主文所示之刑，並定其應
    執行之刑，以資懲儆。
據上論斷，應依刑事訴訟法第273條之1第1項、第299條第1項前
段，毒品危害防制條例第10條第1項，刑法第11條前段、第51條
第5款，判決如主文。
本案經檢察官乙○○到庭執行職務。
中    華    民    國    99    年    3    月    16    日
                 刑事第三庭        法  官  李慧瑜
以上正本證明與原本無異。
如不服本判決應於收受判決後10日內向本院提出上訴書狀，並應
敘述具體理由；其未敘述上訴理由者，應於上訴期間屆滿後20日
內向本院補提理由書（均須按他造當事人之人數附繕本）「切勿
逕送上級法院」。
                                   書記官  張雅慧
中    華    民    國    99    年    3    月    16    日
附錄本判決論罪科刑法條
毒品危害防制條例第10條：
施用第一級毒品者，處6月以上5年以下有期徒刑。
施用第二級毒品者，處3年以下有期徒刑。

司法院資訊處製作；財團法人民間司法改革基金會備份。
